【裁判字號】    95,易,184
【裁判日期】    950817
【裁判案由】    妨害自由
【裁判全文】
臺灣花蓮地方法院刑事判決               95年度易字第184號
公  訴  人  臺灣花蓮地方法院檢察署檢察官
被      告  丁○○
            丙○○
            乙○○
                      3號
            戊○○
共      同
選任辯護人  張秉正律師
上列被告等因妨害自由案件，經檢察官提起公訴（95年度偵字第
1856號），因被告等於準備程序進行中均就被訴事實為有罪之陳
述，經本院合議庭裁定由受命法官獨任進行簡式審判程序，並判
決如下：
    主  文
丙○○、戊○○共同以加害生命之事，恐嚇他人致生危害於安全
，累犯，各處有期徒刑月，如易科罰金，均以銀元佰元即新
臺幣玖佰元折算壹日。
丁○○、乙○○共同以加害生命之事，恐嚇他人致生危害於安全
，各處有期徒刑貳月，如易科罰金，均以銀元佰元即新臺幣玖
佰元折算壹日。
    事  實
一、丙○○前因懲治盜匪條例及槍砲彈藥刀械管制條例案件，分
    別經本院及臺灣臺北地方法院判處有期徒刑8年、8月，應執
    行有期徒刑8年5月確定，並於民國91年10月5 日假釋期滿未
    經撤銷以已執行完畢論；戊○○曾因妨害風化案件，經臺灣
    基隆地方法院簡易庭判處有期徒刑3月確定，於92年7月28日
    易科罰金執行完畢。緣丁○○因不滿甲○○積欠新台幣120
    餘萬元債務遲不返還，遂基於以加害生命之事恐嚇他人之犯
    意聯絡，於95年3月1日16時許，夥同有相同犯意聯絡之丙○○、乙○○、戊○○等人，共同前往位於花蓮縣壽豐鄉○○
    村○○路○段23之1號由甲○○經營之「竹林軒卡拉OK」索債
    ，商談間丙○○即向甲○○恐嚇稱：「假肖就抓去埋」等語
    ，並以面紙盒丟之，使甲○○頭部受有紅腫之傷害（傷害部
    分未據告訴）；而戊○○則持鐵棍1 支置於桌上，丁○○及
    乙○○則在場助勢，致甲○○心生畏懼，而生危害於其安全
    ，嗣因丁○○等人發現上開卡拉OK店內設有監視器，唯恐其
    等行為遭錄影存證，始行離開。
二、案經花蓮縣警察局吉安分局報告臺灣花蓮地方法院檢察署檢
    察官偵查起訴。
    理  由
一、上揭事實，均據被告丁○○、丙○○、乙○○、戊○○於本
    院審理中坦承不諱，並互核一致，且與證人甲○○於警詢及
    偵查中證述之情節相符，並有監視器翻拍光碟1 片在卷可稽
    ，被告4 人前開自白與事實相符，堪信為真實。本案事證明
    確，被告4人犯行洵堪認定，應予依法論科。
二、按被告4 人行為後，刑法業於95年7月1日修正施行，次按行
    為後法律有變更者，適用行為時之法律。但行為後之法律有
    利於行為人者，適用最有利於行為人之法律，新刑法第2 條
    第1 項定有明文。又比較新舊法，應綜合罪刑全部之結果（
    包括共犯、未遂犯、連續犯、牽連犯、結合犯以及累犯加重
    、自首減輕，暨其他法定加減原因，與加減例等一切情形）
    而為比較；就比較之結果，需為整體之適用，不能割裂分別
    適用各該有利於行為人之法律，最高法院著有24年上字第46
    34號、27年上字第261號判例可資參照。查：
（一）關於共同正犯部分，新修正刑法第28條僅將「實施」修正
      為「實行」，意在剔除修正前該條規定所涵蓋之「陰謀共
      同正犯」及「預備共同正犯」，惟本案被告4 人均已實際
      實施犯罪構成要件，均非陰謀或預備之共同正犯，是修正
      後之新刑法並非較有利於被告4人。
（二）關於累犯之認定部分，修正前刑法第47條規定：「受有期
      徒刑之執行完畢，或受無期徒刑或有期徒刑一部之執行而
      赦免後，5 年以內再犯有期徒刑以上之罪者，為累犯，加
      重本刑至2分之1」，新修正刑法第47條第1 項則做適度限
      縮，僅限於因「故意」再犯罪者，始有累犯加重規定之適
      用，惟本案被告丙○○、戊○○係故意再犯罪，並非上開
      限縮範圍之效力所及，故新修正刑法並無較有利之處。
（三）關於易科罰金之折算標準部分，修正前刑法第41條第1 項
      前段規定：「犯最重本刑為5 年以下有期徒刑以下之刑之
      罪，而受6 個月以下有期徒刑或拘役之宣告，因身體、教
      育、職業、家庭之關係或其他正當事由，執行顯有困難者
      ，得以1 元以上3元以下折算1日，易科罰金。」；依修正
      前罰金罰鍰提高標準條例第2 條前段（現已刪除）規定：
      就其原定數額提高為100倍折算1日，則被告行為時之易科
      罰金折算標準，應以銀元300元折算1日，經折算為新臺幣
      後，應以新臺幣900元折算為1日。惟新修正刑法第41條第
      1項前段則規定：「犯最重本刑為5年以下有期徒刑以下之
      刑之罪，而受6 個月以下有期徒刑或拘役之宣告者，得以
      新臺幣1千元、2千元或3千元折算1日，易科罰金。」，比
      較新舊法之結果，以修正前之規定較有利於被告4人。
（四）據上，綜合比較之結果，就被告丙○○、戊○○部分，以
      修正前刑法之規定較為有利，自應適用上開修正前刑法第
      28條、第47條、第41條第1 項前段之規定論處；就被告丁○○、乙○○部分，亦以修正前刑法之規定較為有利，自
      應適用上開修正前刑法第28條、第41條第1 項前段之規定
      論處。
三、核被告4人所為，均係犯刑法第305條之恐嚇危害安全罪。被
    告4 人間就上開犯行，有犯意聯絡及行為分擔，為共同正犯
    。被告丙○○、戊○○有事實欄所示之前科及執行紀錄，有
    臺灣高等法院被告前案紀錄表2份在卷可查，其等於5年以內
    再犯本件有期徒刑以上之罪，均為累犯，應依修正前刑法第
    47條規定均加重其刑。爰審酌被告丁○○並無前科、被告丙○○、戊○○有上開前科紀錄、被告乙○○有槍砲及妨害兵
    役等前科記錄，有臺灣高等法院被告前案紀錄表4 份在卷可
    稽，其等犯罪之動機、手段、所為已造成被害人甲○○精神
    上之損害，惟其等業與被害人達成和解，被害人亦於警詢中
    表明願原諒被告4人之意思，並有和解書1份在卷可佐，及被
    告4 人犯罪後均坦承犯行之態度等一切情狀，分別量處如主
    文所示之刑，並均諭知易科罰金之折算標準。末查，未扣案
    之鐵棍1支，雖係供被告4人犯本案所用之工具，惟已為被告
    戊○○丟棄，業據被告戊○○供陳在卷，此外，亦查無其他
    證據證明該鐵棍現仍存在，爰不予宣告沒收，附此敘明。
據上論斷，應依刑事訴訟法第273條之1第1項、第299條第1 項前
段，刑法第2條第1項前段、第305 條，修正前刑法第28條、第47
條、第41條第1項前段，罰金罰鍰提高標準條例第1條前段、修正
前罰金罰鍰提高標準條例第2 條，現行法規所定貨幣單位折算新
臺幣條例第2條判決如主文。
本案經檢察官張立言到庭執行職務。
中    華    民    國    95    年    8    月     17    日
                            臺灣花蓮地方法院刑事第二庭
                                        法  官  俞秀美
以上正本證明與原本無異。
如不服本判決，應於判決送達後10日內，向本院提出上訴狀。
                                        書記官
中    華    民    國    95    年    8     月   17     日
附錄本案論罪科刑之法條：
中華民國刑法第305條
以加害生命、身體、自由、名譽、財產之事，恐嚇他人致生危害
於安全者，處2年以下有期徒刑、拘役或300元以下罰金。


司法院資訊處製作；財團法人民間司法改革基金會備份。
